【裁判字號】    98,上訴,893
【裁判日期】    981020
【裁判案由】    毒品危害防制條例
【裁判全文】
臺灣高等法院臺南分院刑事判決         98年度上訴字第893號
上  訴  人
即  被  告  甲○○
                    現另案於臺灣臺南監獄臺南分監執行中
指定辯護人  本院公設辯護人  乙○○
上列上訴人因毒品危害防制條例案件，不服臺灣臺南地方法院98
年度訴字第 560號中華民國98年7月3日第一審判決（起訴案號：
臺灣臺南地方法院檢察署98年度偵字第3136號），提起上訴，本
院判決如下：
    主  文
原判決撤銷。
甲○○犯如附表一編號１至８號所示各罪，均累犯，各處如附表
一編號１至８號所示之刑。應執行有期徒刑拾參年。扣案如附表
二編號１所示之第一級毒品海洛因（驗餘淨重共參點壹柒公克）
沒收銷燬之及包裝上開海洛因之外包裝袋伍個（共重壹點陸參公
克）沒收；扣案如附表二編號２至９所示之物均沒收；未扣案之
販賣第一級毒品所得共新臺幣肆仟元沒收，如全部或一部不能沒
收時，以其財產抵償之。
    事  實
一、甲○○於民國（下同）95年間，因違反毒品危害防制條例及
    犯詐欺、竊盜等罪，分別經臺灣臺南地方法院於96年3月8日
    以95年度訴緝字第101號判決有期徒刑1年2月確定，於95年7
    月8日以95年度簡字第1888號判決有期徒刑3月確定，於95年
    10月11日以95年度簡字第 2649號判決有期徒刑3月確定，及
    於95年10月16日以95年度簡字第 2891號判決有期徒刑4月確
    定，嗣經減刑暨定應執行刑，經接續執行，於97年 2月29日
    縮刑期滿執行完畢，於翌日即3月1日出監。詎甲○○竟不知
    悛悔，復基於販賣第一級毒品海洛因以營利之犯意，以其所
    有之0000000000號及0000000000號行動電話門號作為販賣海
    洛因之聯絡工具（上開手機無電時，並以附表二編號８所示
    之MOTOROLA手機之空機一支無SIM卡換裝上開SIM卡使用），
    於附表一所示之時間接獲陳志遠、黃錫偉及程榮誠表示購買
    海洛因之電話並意思合致後，甲○○即分別於附表一編號１
    至８所示之時間、地點，以每包新臺幣（下同）500 元之價
    格，販賣交付海洛因（先經甲○○摻入扣案之葡萄糖混合稀
    釋以分裝袋分裝成小包）與陳志遠、黃錫偉及程榮誠等人（
    販賣時間、地點、數量及方式詳如附表一所示），共計販賣
    毒品所得為新台幣（下同） 4,000元（均未扣案）。嗣於98
    年2 月23日13時30分許，甲○○因請不知情之黃錫偉駕駛車
    號1106－UU號自小客車載其前往臺南地區俟機販賣毒品時為
    警查獲，並扣得甲○○所有如附表二編號１所示之海洛因 5
    包（扣案毒品表記載毛重 4.63公克、送驗後經秤毛重4.8公
    克、驗後淨重3.17公克）、葡萄糖24包（稀釋毒品海洛因所
    用）、自黏塑膠袋50個、分裝袋6包、分裝杓2支、電子磅秤
    1 台（以上四者供分裝毒品海洛因販賣所用）、及甲○○所
    持用供聯絡販賣毒品之門號0000000000號、0000000000號行
    動電話2支（均含SIM卡）、行動電話空機1支（未含SIM卡）
    。
二、案經臺南縣警察局善化分局報告台灣台南地方法院檢察署檢
    察官偵查起訴。
    理  由
壹、關於證據能力方面
一、按被告以外之人於審判外之陳述，雖不符前四條之規定，而
    經當事人同意於審判程序作為證據，法院審酌該言詞陳述或
    書面陳述作成時之情況，認為適當者，亦得為證據，刑事訴
    訟法第159條之5定有明文。
二、查本件被告犯罪事實之證據方法，經本院準備程序提示予檢
    察官、被告及辯護人，均表示對於證據能力無意見，同意列
    為證據（本院卷第41頁）。
三、又查，本件證人陳志遠、黃錫偉及程榮誠等人於警詢所為之
    證述，經核均係由警方先告知得行使之權利及夜間得拒絕接
    受訊問等情，而經其等同意後始接受訊問，且經警方先訊問
    相關案情，由其等一一陳述後，始經記載於偵訊筆錄之中，
    嗣經閱覽筆錄無訛，再按捺指印所制作完成，全程並經錄音
    存證等情，足見警詢筆錄確係本於其等之陳述內容所制作，
    且符合取證之合法程序，是認上開證人於警詢中所為之供述
    證據，依其等作成時之情況，應為適當者，自得採為證據。
四、再依刑事訴訟法第159條之1第 2項規定，被告以外之人於偵
    查中向檢察官所為之陳述，除顯有不可信之情形外，得為證
    據，而所謂「顯有不可信」非指陳述之實質證明力問題，而
    係證據能力之要件，法院審查被告以外之人於偵查中向檢察
    官為之陳述是否具有證據能力，應以該陳述作成之客觀條件
    及環境，例如：陳述人於接受偵訊時之心理狀態是否健全有
    無受到脅迫、利誘或欺詐等因素，作為判斷之依據。查證人
    陳志遠、黃錫偉及程榮誠等人於偵訊中所為之陳述，係以證
    人之身分具結作證，而因檢察官與法官同為司法官，衡諸實
    務運作，檢察官實施刑事偵查程序，應能恪遵法定程序之要
    求，未有違法取供之情事，自無所謂「顯有不可信」之情形
    ，故上開證詞雖於審判外所為，然應為傳聞證據之例外，具
    有證據能力。
五、綜上所述，本院審酌上開證據製作時之情況，並無違法不當
    之情事，認為以之作為證據應屬適當，並經被告表示同意列
    為證據，揆諸前開規定，應認該等供述證據例外具有證據能
    力。
貳、認定犯罪事實所憑之證據及理由
一、訊據被告甲○○對於上開犯罪事實於檢察官偵查、原審審理
    及本院審理時均坦白承認，核與證人黃錫偉、程榮誠、陳志
    遠於警詢及偵訊時所證述之情節相符（警卷第12至22頁、偵
    查卷第 9至10、28至29、36、40至45、52至54頁），並有證
    人黃錫偉、程榮誠、陳志遠之通聯紀錄（偵查卷第60至65頁
    、證人黃錫偉、程榮誠、陳志遠之尿液檢驗嗎啡陽性反應確
    認報告各一份（偵查卷第58、59頁及原審卷第97頁）可資佐
    證，又扣案之粉塊狀檢品1包及粉末檢品4包（如附表二編號
    １所示，共5包，扣案毒品表記載毛重 4.63公克、送驗後經
    秤毛重 4.8公克、驗後淨重3.17公克）經送鑑定之結果，確
    係含有第一級毒品海洛因之成分，此亦有法務部調查局98年
    3月16日調科壹字第09823009350號濫用藥物實驗室鑑定書一
    件（偵查卷第39頁）在卷可稽，復有被告所有如附表二所示
    之葡萄糖24包（稀釋毒品海洛因所用）、自黏塑膠袋50個、
    分裝袋6包、分裝杓2支、 電子磅秤1台（以上四者供分裝毒
    品海洛因販賣所用）、及被告所使用之供聯絡販賣毒品之門
    號0000000000號、0000000000號行動電話2支（均含SIM卡）
    、行動電話空機1支（未含SIM卡）扣案可證。
二、按刑事訴訟法第156條第2項固規定被告之自白，不得作為有
    罪判決之唯一證據，仍應調查其他必要之證據，以察其是否
    與事實相符。其立法旨意乃在防範被告自白之虛擬致與真實
    不符，故對自白在證據上之價值加以限制，明定須藉補強證
    據以擔保其真實性。經查，被告自檢察官偵查、原審及本院
    審理時迭次坦白承認上開販賣第一級毒品海洛因之犯行，且
    就販賣交易時地、方法、次數、價格及方式等情節均能一一
    供述甚詳，即令於原審法官審理中及本院審理時時，仍向法
    官為相同之陳述，則前開自白任意陳述之信用性已受確定保
    障之情況下所作成，被告自白應無係被告虛擬致與真實不符
    之虞，故對前開自白在證據價值之判斷已無再加以限制之必
    要，應認被告之前開自白，其可信度甚高，堪信與事實相合
    。此外，復查有證人黃錫偉、程榮誠、陳志遠之供述證據、
    前揭書證及物證，足資擔保被告自白之真實性，是綜參上開
    補強證據亦已足資證明被告於審理中所為之任意性自白，應
    具有相當程度之真實性，而確信被告前述自白之犯罪事實確
    屬真實。
三、又按販賣毒品之所謂販賣行為，係行為人基於營利之目的，
    而販入或賣出毒品而言。販賣毒品者，其主觀上須有營利之
    意圖，且客觀上有販賣之行為，即足構成，至於實際上是否
    已經獲利，則非所問。即於有償讓與他人之初，係基於營利
    之意思，並著手實施，而因故無法高於購入之原價出售，最
    後不得不以原價或低於原價讓與他人時，仍屬販賣行為。必
    始終無營利之意思，以原價或低於原價有償讓與他人，方難
    謂為販賣行為，而僅得以轉讓罪論處（最高法院93年度臺上
    字第1651號、94年度臺上字第5317號判決意旨參照）。再按
    海洛因係毒品危害防制條例第2條第2項第 1款所定之第一級
    毒品，物稀價昂，政府查緝甚嚴，對於販賣毒品者又科以重
    度刑責，其持有販賣者，苟非有利可圖，當不願甘冒法律制
    裁之風險予以販賣。另參諸被告於本院審理時供承海洛因會
    加上葡萄糖稀釋，然後賣給別人等語明確（本院卷第63頁）
    ，亦堪以佐證被告販入海洛因，先以葡萄糖稀釋，再將海洛
    因分裝為小包賣出，以販入與賣出之量價差異汲取利潤，足
    認被告各次販賣毒品海洛因予黃錫偉、程榮誠、陳志遠，其
    主觀上確均有從販賣毒品海洛因中賺取差額利潤圖利之意圖
    ，至為灼然。
四、綜上所述，被告之自白應與事實相符，是本件事證明確，被
    告各次販賣第一級毒品海洛因予黃錫偉、程榮誠、陳志遠之
    犯行，均堪認定，應依法論科。
參、論罪科刑之理由
一、按被告行為後，毒品危害防制條例部分條文業於98年5月5日
    經修正通過，並於同年月20日經總統公布，於同年月22日起
    施行（按法規之制定與法規之修正，如有特定生效日之必要
    者，依中央法規標準法第14條或第20條第 2項準用第14條之
    規定，應分別特定期施行日期。法規制定或前次修正基於特
    殊因素所特定之施行日期，並不適用於日後修正或再次修正
    之條文。法律之制定或修正，若未明定施行日期者，中央法
    規標準法雖未規定應自何時生效，然法律既經制定或修正並
    經總統公布，自應依一般原則，自公布日起算至第三日發生
    效力。本件98年 5月20日修正公布之毒品危害防制條例部分
    條文，並未特定其施行日期。雖該條例於制定時，在第36條
    規定自公布後六個月施行，但此項施行日期之規定，並不適
    用於本次98年 5月20日修正之條文。故本次修正條文既未明
    定其施行日期，自應依中央法規標準法第13條之規定，自公
    布日起算至第3日發生效力，附此敘明），其中：(1)第4條第
    1 項修正前規定：「製造、運輸、販賣第一級毒品者，處死
    刑或無期徒刑；處無期徒刑者，得併科新臺幣一千萬元以下
    罰金。」，修正後規定為：「製造、運輸、販賣第一級毒品
    者，處死刑或無期徒刑；處無期徒刑者，得併科新臺幣二千
    萬元以下罰金。」，修正後之規定，已將併科罰金之數額關
    於販賣第一級毒品罪部分，由一千萬元以下，提高為二千萬
    元以下，乃加重罰金刑部分，此部分對被告較為不利。(2)修
    正後之第17條第 2項規定「犯第四條至第八條之罪於偵查及
    審判中均自白者，減輕其刑」，該條例修正前之第17條則未
    有此規定，查被告本案販賣第一級毒品行為經警查獲後，於
    偵查及審判中均自白犯行，則若適用修正後同條例第17條第
    2 項規定，被告應減輕其刑，是經比較新舊法結果，本院認
    新法之法定刑罰金刑雖較重，然因被告於偵查及審判中均自
    白而有減輕其刑之適用，應以修正後該條例之規定較有利於
    被告，依刑法第2條第1項但書之規定，自應適用修正後現行
    之該條例第4條第1項及第17條第2項之規定。
二、又按海洛因係毒品危害防制條例所定之第一級毒品，不得持
    有、販賣。準此，被告於附表一所示時、地，分別販賣第一
    級毒品海洛因與附表一所示之人，核其所為，均係犯修正後
    毒品危害防制條例第4條第1項之販賣第一級毒品罪。
三、被告各次販賣第一級毒品海洛因，其持有第一級毒品海洛因
    之低度行為，均應分別為各次販賣之高度行為所吸收，均不
    另論罪。
四、被告就附表一所列之各犯行間，各犯意各別，行為互殊，應
    予分論併罰。另按刑法上所謂集合犯係指立法者所制定之犯
    罪構成要件中，本就預定有數個同種類之行為將反覆實行之
    犯罪而言，是將各自實現犯罪構成要件之多數行為，解釋為
    集合犯，而論以一罪，對於集合犯之解釋，須符合立法者之
    意向。再依刑法第56條修正理由之說明，謂「對繼續犯同一
    罪名之罪者，均適用連續犯之規定論處，不無鼓勵犯罪之嫌
    ，亦使國家刑罰權之行使發生不合理之現象。」、「基於連
    續犯原為數罪之本質及刑罰公平原則之考量，爰刪除有關連
    續犯之規定」等語，即係將本應各自獨立評價之數罪，回歸
    本來就應賦予複數法律效果之原貌。因此，就刑法修正施行
    後多次販賣毒品之犯行，採一罪一罰，始符合立法本旨（最
    高法院96年度第九次刑庭會議決議意旨參照）。本件被告涉
    犯販賣第一級級毒品罪，承前說明，亦難認立法者就所制定
    之犯罪構成要件中，本即預定有數個同種類之販賣毒品行為
    將反覆實行，自應予以分論併罰而非論以集合犯至明，併予
    敘明。
五、被告有犯罪事實欄所載之前科紀錄及有期徒刑執行完畢紀錄
    ，有臺灣高等法院被告前案紀錄表在卷可稽，被告受有期徒
    刑之執行完畢後，5 年以內故意再犯本件有期徒刑以上各罪
    ，均為累犯，均應依刑法第47條第1 項規定加重其刑（法定
    本刑為死刑或無期徒刑部分依法不得加重）。
六、再按如前述修正後毒品危害防制條例第17條第 2項規定「犯
    第四條至第八條之罪於偵查及審判中均自白者，減輕其刑」
    ，查被告就本案中販賣第一級毒品行為經警查獲後，於偵查
    及審判中均自白犯行，均應適用修正後毒品危害防制條例第
    17條第2項之規定，減輕其刑。
七、末按販賣第一級毒品罪之法定刑為「死刑或無期徒刑；處無
    期徒刑者，得併科新臺幣一千萬元以下罰金」。然同為販賣
    第一級毒品者，其原因動機不一，犯罪情節未必盡同，或有
    大盤毒梟者，亦有中、小盤之分，所造成危害社會之程度自
    屬有異，法律科處此類犯罪所規定之法定最低本刑卻同為「
    死刑或無期徒刑，得併科新台幣一千萬元以下罰金」，顯有
    違「罰當其罪」之原則。職是之故，若審酌個案情狀，認為
    處以有期徒刑，即可收懲儆之效，並足以達到防衛社會目的
    者，自非不可依客觀之犯行與主觀之惡性二者加以考量其情
    狀，是否有可憫恕之處，適用刑法第59條之規定酌量減輕其
    刑，期使個案裁判之量刑能斟酌至當，符合比例原則。而本
    件被告就附表一所示之各次販賣海洛因予黃錫偉、程榮誠、
    陳志遠等人之販賣價金共計僅 4,000元，所得並非龐大，與
    販賣次數動輒高達數十次或一次販賣大量毒品之大毒梟迥然
    不同，危害社會之程度亦有差別。核其犯罪情節若均科以法
    定最輕本刑，實屬情輕法重，且難謂符合罪刑相當性及比例
    原則。再者，被告因染有施用毒品之惡習，為支應其吸毒之
    費用鋌而走險，且被告亦因其施用毒品之惡習而患有愛滋病
    。是依其犯罪情狀在客觀上足以使人感覺過苛而引起一般之
    同情，尚非無可憫恕，基上，本院認被告雖符合修正後毒品
    危害防制條例第17條第 2項之規定，其法定最低刑度得減至
    十五年以上有期徒刑，但依被告上開犯罪情狀，仍嫌過重，
    爰就其所犯本案各罪，再均依刑法第59條規定酌量遞減其刑
    。並均依法先依累犯之規定加重（法定本刑為死刑、無期徒
    刑部分，依法不得加重）後再依修正後毒品危害防制條例第
    17條第2項及刑法第59條之規定遞減其刑。
肆、撤銷改判之理由
一、原審依上開事證，予以論罪科刑，固非無據，然查：
  (一)被告行為後毒品危害防制條例部分條文業於98年5月5日經修
    正通過，並於同年月20日經總統公布，於同年月22日起施行
    ，已如上述，其中就第 4條、第17條等規定，原審未予比較
    新舊法適用，容有未當。
  (二)又按有罪之判決書應記載事實，刑事訴訟法第300條第2項定
    有明文，所謂事實不僅指犯罪之行為而言，即犯罪之時、日
    、處所、動機、目的、手段、結果與論罪科刑有關之事項，
    亦應依法認定予以明確之記載（最高法院46年台上字第1296
    號判例參照）。查本件附表一編號１至５之犯行，原審未依
    法認定而明確記載其犯罪時間及地點，亦有未洽。
  (三)再按沒收之物，須於犯罪事實中有具體之記載，始為合法，
    否則諭知沒收，即難謂有事實之依據（最高法院92年度台上
    字第4649號判決參照）。查原判決事實欄並未記載亦未於理
    由內說明扣案之葡萄糖24包、自黏塑膠袋50個、分裝袋6 包
    、分裝杓2支、電子磅秤1台，為被告如何供犯罪或預備犯罪
    所用之物，乃逕應依刑法第38條第1項第2款之規定於主文內
    諭知沒收之，即乏依據，亦有疏漏。
  (四)另扣案之22,200元，迭經被告否認係其中 4,000元係本件販
    毒所得，並稱：該款係太太交給我去交信用卡使用，販毒所
    得 4,000元已拿去買毒品等語，本院審之被告販賣毒品之時
    間依附表一所示係自98年1月起，至最後一次時間亦在98年2
    月22日晚上10時，而查扣上開款項時間則在98年 2月23日13
    時30分，是被告所辯販毒所得 4,000元已拿去買毒品，該款
    係太太交給我去交信用卡使用等語，尚屬合理，此外，並無
    其他證據可資證明扣案之22,200元其中 4,000元係本件販毒
    所得，原審逕予認定而宣告沒收，已乏依據，且既認扣案沒
    收，又於主文諭知，如全部或一部不能沒收時，以其財產抵
    償之，亦有矛盾。
  (五)又包裝上開第一級毒品海洛因之包裝袋 5個為被告所有，並
    使用作為販賣毒品海洛因所用之工具，原審未依毒品危害防
    制條例第19條第1項宣告沒收，亦有不當。
二、依上所述，被告上訴意旨，請求依新修正之毒品危害防制條
    例第17條第 2項減輕其刑，經核尚非無理，且原判決並有前
    揭可議之處，自應由本院將原判決予以撤銷改判，以期適法
    。
  (一)爰審酌被告國中畢業之智識程度，無視於毒品對於健康之戕
    害及國家杜絕毒品犯罪之禁令，販賣第一級毒品予他人，使
    人沉迷於毒癮，無法自拔，輕則戕害身心，重則引發各種犯
    罪，實為多種犯罪之源頭，對社會治安有相當程度影響及所
    生之危害，然念及被告犯後坦承犯行，態度尚稱良好，並現
    患有愛滋病，身心備受痛苦等一切情狀，分別量處如附表一
    所示之刑，以資儆懲。
  (二)又按「數罪併罰，分別宣告其罪之刑，依下列各款定其應執
    行者：五、宣告多數有期徒刑者，於各刑中之最長期以上，
    各刑合併之刑期以下，定其刑期。但不得逾30年。」刑法第
    51條第5款定有明文。又法律上屬於自由裁量事項，尚非概
    無法律性之拘束，在法律上有其外部界限及內部界限。前者
    係法律之具體規定，使法院得以具體選擇為適當裁判。後者
    則指法院為自由裁量時，應考量法律之目的，法律秩序之理
    念所在。法院為裁判時，二者均不得有所踰越。在數罪併罰
    定應執行刑之案件，法院所為刑之酌定，固屬自由裁量事項
    ，然對於法律之內、外部界限，仍均應受其拘束（最高法院
    94年度臺非字第21號裁判要旨足供本案定刑之參考）。從而
    ，數罪併罰在定應執行之刑之際，自應再為應執行之刑的決
    定，亦屬一種特別的量刑過程，其考量結果，並非單純表示
    一種數罪刑度的總和而已，而是再次對於同一行為人責任的
    檢視。相較於刑法第57條所定科刑時應審酌的事項係對一般
    犯罪行為之裁量；而定應執行刑之宣告，則屬一種對犯罪人
    本身及所犯之各種犯罪的綜合判斷。申言之，定應執行刑的
    宣告，並非僅在法定範圍內為自由裁量，更應注意由行為人
    所犯數罪所反映出行為人之人格特性，並考量刑法目的及相
    關刑事政策，妥為宣告。而刑法的功能中，除一般預防及特
    別預防之外，更重要的是行為人再社會化及具體的社會保護
    作用，否則加諸過度之刑罰於被告，徒僅造成責任報應，去
    實現一個未知、抽象的正義。因此，是否為被告長期性監禁
    宣告的同時，應一併考量被告犯案情節對社會之衝擊，並注
    意此舉是否造成被告更生絕望的心理反應，使得被告的人格
    遭受完全性地抹滅。換言之，必須考量刑罰手段的相當性，
    儘量選擇能使受刑人回歸社會生活之刑罰方法。法官無法以
    所謂「治亂世用重典」之理由，加重刑罰以圖遏止歪風，不
    能過度強調所謂一般預防的刑罰目的。實則，就人性尊嚴及
    人權的思想而言，任何一個人均非他人的工具，以加重被告
    的刑罰作為達到阻嚇其他人犯罪的手段，則被告已淪為教化
    社會大眾的工具，喪失了作為一個人的主體性，這均與我國
    刑事政策之立法有違，此應為最高法院所揭示「內部界限」
    之內涵。本院考量刑罰之內部界限原則，就被告附表一所犯
    各罪量處之刑，依刑法第51條第 5款規定，定其應執行之刑
    為有期徒刑十三年。
  (三)沒收部分：
  1.按以營利為目的販入毒品，經多次販賣後（一次販入，多次
    販出），持有剩餘毒品被查獲，其各次販賣毒品行為，固應
    合併處罰。惟該持有剩餘毒品之低度行為，應僅為最後一次
    販賣毒品之高度行為所吸收，不另論罪。則就該查獲之剩餘
    毒品，自只能於最後一次販賣毒品宣告沒收銷燬，不得於各
    次販賣毒品罪均一併宣告（最高法院98年度台上字第1063號
    、98年度台上字第 738號判決意旨可資參照）。查本件扣案
    如附表二編號１所示之物，係屬毒品危害防制條例所管制之
    第一級毒品之海洛因，經經送鑑定之結果，確係含有第一級
    毒品海洛因之成分，且為被告供販賣第一級毒品所用，業據
    被告於原審供述明確，應依毒品危害防制條例第18條第 1項
    前段之規定，分別在各該最後一次販賣之罪刑即附表一編號
    ８之犯行項下，諭知沒收銷燬。
  2.又包裝上開第一級毒品海洛因之包裝袋 5個（共重1.63公克
    ），乃供販賣第一級毒品海洛因所用，以包裝毒品，避免毒
    品潮濕、外露，並便利攜帶之物，為被告所有，並使用作為
    販賣毒品海洛因所用之工具，應依毒品危害防制條例第19條
    第1項宣告沒收。
  3.次按，毒品危害防制條例第19條第 1項規定：「犯第四條至
    第九條、第十二條、第十三條或第十四條第一項、第二項之
    罪者，其供犯罪所用或因犯罪所得之物，均沒收，如全部或
    一部不能沒收時，追徵其價額或以其財產抵償之。」，查本
    件附表一編號１至編號８「毒品種類、價格及數量欄」及「
    販賣所得欄」所示之金額，分別為被告八次販賣海洛因所得
    之財物，雖未扣案（理由詳後敘）仍應分別依同條例第19條
    第 1項規定宣告沒收之，如全部或一部不能沒收時，均以其
    財產抵償之。
  4.另按毒品危害防制條例19條第1項固規定，犯該條例第4條之
    罪者，其供犯罪所用或因犯罪所得之財物，均沒收之，但不
    及於供犯罪預備之物，倘供犯罪預備之物，以屬犯人為限，
    始得依刑法第38條第1項第2款規定諭知沒收（最高法院94年
    度台上字第2218號判決意旨參照）。本件查獲之葡萄糖24包
    、自黏塑膠袋50個、分裝袋6包 、分裝杓2支、電子磅秤1台
    均為被告所有，且據被告自承：葡萄糖24包係用以入稀釋毒
    品海洛因所用，自黏塑膠袋50個、分裝袋6包、分裝杓2支、
    電子磅秤 1台等物係供分裝毒品海洛因販賣所用等語，足見
    其中尚未使用之葡萄糖24包、自黏塑膠袋50個、分裝袋6 包
    係準備摻入稀釋海洛因及分裝毒品而販賣使用，且係被告所
    有，應依刑法第38條第1項第 2款宣告沒收。至分裝杓2支、
    電子磅秤 1台則為供分秤毒品海洛因販賣所用之工具，門號
    0000000000號、0000000000號行動電話2支（均含SIM卡）則
    分別供附表一各犯行聯絡交易毒品之使用工具，直接供犯罪
    之物，且為被告所有，均為被告供承在卷，而扣案手機空機
    1 支，既經被告供稱：有時候電話沒有電就換來換去使用，
    亦供販毒交易使用等語，足認上開手機3支與分裝杓2支、電
    子磅秤 1台均係使用作為販賣毒品海洛因所用之工具，均應
    依毒品危害防制條例第19條第 1項宣告沒收，並分別於附表
    一各犯行之罪刑項下諭知沒收。
  5.至扣案ANYCALL手機1支（含0000000000門號SIM卡1張），經
    被告稱：該0000000000門號手機係伊太太所有，係伊私人與
    家人聯絡使用，與毒品交易無關等語（本院卷第63頁），且
    據證人陳志遠、黃錫偉及程榮誠所供證亦從未撥打該門號手
    機聯絡交易毒品，此外復查無積極事證足認係被告供本案販
    毒所用、所得或所生之物，不另為沒收之宣告。另扣案之22
    ,200元，迭經被告否認係其中 4,000元係本件販毒所得，並
    稱：該款係太太交給我去交信用卡使用，販毒所得 4,000元
    已拿去買毒品等語，本院審之被告販賣毒品之時間依附表一
    所示係自98年1月起，至最後一次時間亦在98年2月22日晚上
    10時，而查扣上開款項時間則在98年 2月23日13時30分，是
    該查扣之22,200元其中4,000元是否即係98年1月起販毒所得
    而留存迄今，亦非無疑，且查扣之22,200元與 4,000元金額
    不符，遠超過該段期間之販賣海洛因所得 4,000元，此外查
    無證據以證明上開查獲現金即為被告販毒所得之財物，爰不
    逕予宣告沒收該查扣之現金，至檢察官俟本案確定後，是否
    逕由該查扣之現金扣除執行沒收，乃執行之問題，附此記明
    。再扣案之未使用之注射針筒8支及電話簿1本，雖亦均屬被
    告所有，惟非違禁物，且未能證明係屬犯罪所得或供本件犯
    罪所用，爰亦不為沒收之宣告，併予敘明。
伍、適用之法律
一、刑事訴訟法第369條第1項前段、第364條、第299條第1項前
    段。
二、98年5月20日修正之毒品危害防制條例第4條第1項、第17條
    第2項、第18條第1項前段、第19條第1項。
三、刑法第2條第1項但書、第11條前段、第47條第1項、第59條
    、第51條第5款、第38條第1項第2款。
本案經檢察官趙中岳到庭執行職務。
中    華    民    國    98    年    10    月    20    日
                  刑事第五庭    審判長法  官  楊明章
                                      法  官  顏基典
                                      法  官  蔡美美
以上正本證明與原本無異。
如不服本判決應於收受送達後10日內向本院提出上訴書狀，其未
敘述上訴理由者，並得於提起上訴後10日內向本院補提理由書（
均須按他造當事人之人數附繕本）「切勿逕送上級法院」。
                                      書記官  歐貞妙
中    華    民    國    98    年    10    月    21    日
附錄：本判決論罪科刑
98年5月20日修正之毒品危害防制條例第4條第1項
製造、運輸、販賣第一級毒品者，處死刑或無期徒刑；處無期徒
刑者，得併科新台幣二千萬元以下罰金。
附表一
┌─┬────┬────┬────┬─────────┬─────┬────┬────────┐
│編│犯罪時間│犯罪地點│販賣對象│   交易方式       │毒品種類、│販賣所得│      宣告刑    │
│號│        │        │        │                  │價格及數量│        │      沒收      │
├─┼────┼────┼────┼─────────┼─────┼────┼────────┤
│１│97年12月│永康市三│陳志遠  │陳志遠以0000000000│重量不詳，│500元   │甲○○販賣第一級│
│  │間某日  │星紡織公│        │行動電話門號撥打被│500元之海 │        │毒品，累犯，處有│
│  │        │司旁的統│        │告0000000000行動電│洛因1包   │        │期徒刑玖年。扣案│
│  │        │一超商前│        │話門號聯繫，被告並│          │        │如附表二編號２至│
│  │        │面      │        │於左揭地點交付右揭│          │        │８所示之物均沒收│
│  │        │        │        │數量之海洛因予陳志│          │        │；未扣案之販賣第│
│  │        │        │        │遠。              │          │        │一級毒品海洛因所│
│  │        │        │        │                  │          │        │得新台幣伍佰元沒│
│  │        │        │        │                  │          │        │收，如全部或一部│
│  │        │        │        │                  │          │        │不能沒收時，以其│
│  │        │        │        │                  │          │        │財產抵償之。    │
├─┼────┼────┼────┼─────────┼─────┼────┼────────┤
│２│98年1月 │永康市永│陳志遠  │陳志遠以0000000000│重量不詳，│500元   │甲○○販賣第一級│
│  │間某日  │大路高架│        │行動電話門號撥打被│500元之海 │        │毒品，累犯，處有│
│  │        │橋旁    │        │告0000000000行動電│洛因1包   │        │期徒刑玖年。扣案│
│  │        │        │        │話門號聯繫，被告並│          │        │如附表二編號２至│
│  │        │        │        │於左揭地點交付右揭│          │        │８所示之物均沒收│
│  │        │        │        │數量之海洛因予陳志│          │        │；未扣案之販賣第│
│  │        │        │        │遠。              │          │        │一級毒品海洛因所│
│  │        │        │        │                  │          │        │得新台幣伍佰元沒│
│  │        │        │        │                  │          │        │收，如全部或一部│
│  │        │        │        │                  │          │        │不能沒收時，以其│
│  │        │        │        │                  │          │        │財產抵償之。    │
├─┼────┼────┼────┼─────────┼─────┼────┼────────┤
│３│98年1、2│新化鎮果│陳志遠  │陳志遠以0000000000│重量不詳，│500元   │甲○○販賣第一級│
│  │月間某日│菜市場前│        │行動電話門號撥打被│500元之海 │        │毒品，累犯，處有│
│  │        │之85度C │        │告0000000000行動電│洛因1包   │        │期徒刑玖年。扣案│
│  │        │        │        │話門號聯繫，被告並│          │        │如附表二編號２至│
│  │        │        │        │於左揭地點交付右揭│          │        │８所示之物均沒收│
│  │        │        │        │數量之海洛因予陳志│          │        │；未扣案之販賣第│
│  │        │        │        │遠。              │          │        │一級毒品海洛因所│
│  │        │        │        │                  │          │        │得新台幣伍佰元沒│
│  │        │        │        │                  │          │        │收，如全部或一部│
│  │        │        │        │                  │          │        │不能沒收時，以其│
│  │        │        │        │                  │          │        │財產抵償之。    │
├─┼────┼────┼────┼─────────┼─────┼────┼────────┤
│４│98年1、2│新化鎮果│陳志遠  │陳志遠以0000000000│重量不詳，│500元   │甲○○販賣第一級│
│  │月間某日│菜市場前│        │行動電話門號撥打被│500元之海 │        │毒品，累犯，處有│
│  │        │之85度C │        │告0000000000行動電│洛因1包   │        │期徒刑玖年。扣案│
│  │        │        │        │話門號聯繫，被告並│          │        │如附表二編號２至│
│  │        │        │        │於左揭地點交付右揭│          │        │８所示之物均沒收│
│  │        │        │        │數量之海洛因予陳志│          │        │；未扣案之販賣第│
│  │        │        │        │遠。              │          │        │一級毒品海洛因所│
│  │        │        │        │                  │          │        │得新台幣伍佰元沒│
│  │        │        │        │                  │          │        │收，如全部或一部│
│  │        │        │        │                  │          │        │不能沒收時，以其│
│  │        │        │        │                  │          │        │財產抵償之。    │
├─┼────┼────┼────┼─────────┼─────┼────┼────────┤
│５│98年2月 │永康市三│陳志遠  │陳志遠以0000000000│重量不詳，│500元   │甲○○販賣第一級│
│  │間某日  │星紡織公│        │行動電話門號撥打被│500元之海 │        │毒品，累犯，處有│
│  │        │司旁的統│        │告0000000000行動電│洛因1包   │        │期徒刑玖年。扣案│
│  │        │一超商前│        │話門號聯繫，被告並│          │        │如附表二編號２至│
│  │        │面      │        │於左揭地點交付右揭│          │        │８所示之物均沒收│
│  │        │        │        │數量之海洛因予陳志│          │        │；未扣案之販賣第│
│  │        │        │        │遠。              │          │        │一級毒品海洛因所│
│  │        │        │        │                  │          │        │得新台幣伍佰元沒│
│  │        │        │        │                  │          │        │收，如全部或一部│
│  │        │        │        │                  │          │        │不能沒收時，以其│
│  │        │        │        │                  │          │        │財產抵償之。    │
├─┼────┼────┼────┼─────────┼─────┼────┼────────┤
│６│98年2月 │永康市大│黃錫偉  │黃錫偉以0000000000│重量不詳，│500元   │甲○○販賣第一級│
│  │21日中午│灣西勢國│        │行動電話門號撥打被│500元之海 │        │毒品，累犯，處有│
│  │12時許  │小附近  │        │告0000000000、0989│洛因1包   │        │期徒刑玖年。扣案│
│  │        │        │        │194298行動電話門號│          │        │如附表二編號２至│
│  │        │        │        │聯繫，被告並於左揭│          │        │９所示之物均沒收│
│  │        │        │        │地點交付右揭數量之│          │        │；未扣案之販賣第│
│  │        │        │        │海洛因予黃錫偉    │          │        │一級毒品海洛因所│
│  │        │        │        │。                │          │        │得新台幣伍佰元沒│
│  │        │        │        │                  │          │        │收，如全部或一部│
│  │        │        │        │                  │          │        │不能沒收時，以其│
│  │        │        │        │                  │          │        │財產抵償之。    │
├─┼────┼────┼────┼─────────┼─────┼────┼────────┤
│７│98年2月 │永康市中│黃錫偉  │黃錫偉以0000000000│重量不詳，│500元   │甲○○販賣第一級│
│  │22日中午│山北路保│        │行動電話門號撥打被│500元之海 │        │毒品，累犯，處有│
│  │12時許  │生宮廟口│        │告0000000000、0989│洛因1包   │        │期徒刑玖年。扣案│
│  │        │旁      │        │194298行動電話門號│          │        │如附表二編號２至│
│  │        │        │        │聯繫，被告並於左揭│          │        │９所示之物均沒收│
│  │        │        │        │地點交付右揭數量之│          │        │；未扣案之販賣第│
│  │        │        │        │海洛因予黃錫偉    │          │        │一級毒品海洛因所│
│  │        │        │        │。                │          │        │得新台幣伍佰元沒│
│  │        │        │        │                  │          │        │收，如全部或一部│
│  │        │        │        │                  │          │        │不能沒收時，以其│
│  │        │        │        │                  │          │        │財產抵償之。    │
├─┼────┼────┼────┼─────────┼─────┼────┼────────┤
│８│98年2月 │臺南市安│程榮誠  │程榮誠以0000000000│重量不詳，│500元   │甲○○販賣第一級│
│  │22日晚上│南區北安│        │行動電話門號撥打被│500元之海 │        │毒品，累犯，處有│
│  │10時許  │橋下    │        │告0000000000號行動│洛因1包   │        │期徒刑玖年。扣案│
│  │        │        │        │電話門號聯繫，被告│          │        │如附表二編號１所│
│  │        │        │        │並於左揭地點交付右│          │        │示之海洛因沒收銷│
│  │        │        │        │揭數量之海洛因予程│          │        │燬之及包裝上開海│
│  │        │        │        │榮誠              │          │        │洛因之外包裝袋伍│
│  │        │        │        │                  │          │        │個沒收；扣案如附│
│  │        │        │        │                  │          │        │表二編號２至８所│
│  │        │        │        │                  │          │        │示之物均沒收；未│
│  │        │        │        │                  │          │        │扣案之販賣第一級│
│  │        │        │        │                  │          │        │毒品海洛因所得新│
│  │        │        │        │                  │          │        │台幣伍佰元沒收，│
│  │        │        │        │                  │          │        │如全部或一部不能│
│  │        │        │        │                  │          │        │沒收時，以其財產│
│  │        │        │        │                  │          │        │抵償之。        │
└─┴────┴────┴────┴─────────┴─────┴────┴────────┘
附表二
┌─┬────────────┬────┬───────────┐
│編│ 扣押物品名稱           │  數量  │         備註         │
│號│                        │        │                      │
├─┼────────────┼────┼───────────┤
│１│(1)海洛因                │合計：  │經鑑定後，均含海洛因成│
│  │粉狀塊1包，淨重1.93公 │3.17公克│分，檢驗前合計毛重 4.8│
│  │  克，純度51.77%，純質淨│        │公克（含袋，毒品表記載│
│  │  重1.00公克            │        │4.63公克），驗餘合計淨│
│  │粉末4包，合計淨重1.24 │        │重3.17公克（未含袋）  │
│  │  公克，純度29.74%，純質│        │                      │
│  │  淨重0.37公克          │        │                      │
│  ├────────────┼────┤                      │
│  │(2)外包裝袋              │5個     │                      │
│  │                        │共重1.63│                      │
│  │                        │公克    │                      │
├─┼────────────┼────┼───────────┤
│２│葡萄糖                  │24包    │與海洛因混合、稀釋販賣│
│  │                        │        │所用                  │
├─┼────────────┼────┼───────────┤
│３│電子磅秤                │1台     │秤海洛因之重量，分裝販│
│  │                        │        │賣所用                │
├─┼────────────┼────┼───────────┤
│４│自黏塑膠袋              │50個    │分裝海洛因販毒所用    │
├─┼────────────┼────┼───────────┤
│５│小包裝分裝袋            │6個     │分裝海洛因販毒所用    │
├─┼────────────┼────┼───────────┤
│６│分裝杓                  │2支     │杓海洛因及葡萄糖分裝販│
│  │                        │        │毒所用                │
├─┼────────────┼────┼───────────┤
│７│BANQ手機（內含0000000000│1支     │被告所有，供販賣第一級│
│  │門號SIM卡1張）          │        │毒品罪聯絡所用        │
├─┼────────────┼────┼───────────┤
│８│MOTOROLA手機（空機，不含│1支     │被告所有，供販賣第一級│
│  │SIM卡）                 │        │毒品罪聯絡所用        │
├─┼────────────┼────┼───────────┤
│９│MOTOROLA手機（內含      │1支     │被告所有，供販賣第一級│
│  │0000000000 門號SIM卡1張 │        │毒品罪聯絡所用        │
│  │）                      │        │                      │
└─┴────────────┴────┴───────────┘


司法院資訊處製作；財團法人民間司法改革基金會備份。
